【裁判字號】    97,訴,3168
【裁判日期】    980323
【裁判案由】    違反毒品危害防制條例
【裁判全文】
臺灣彰化地方法院刑事判決              97年度訴字第3168號
公  訴  人  臺灣彰化地方法院檢察署檢察官
被      告  甲○○
                    ( 現在臺灣彰化看守所羈押中 )
上列被告因違反毒品危害防制條例案件，經檢察官提起公訴（97
年度毒偵字第4024號），本院依簡式審判程序，判決如下：
    主  文
甲○○施用第一級毒品，累犯，處有期徒刑玖月。扣案之第一級
毒品海洛因壹包（驗餘淨重零點零參柒柒公克），沒收銷燬之；
注射針筒貳支、塑膠勺子壹支，沒收之。
    犯 罪 事 實
一、甲○○前於民國91年間，因施用第一、二級毒品案件，經本
    院以91年度毒聲字第732號刑事裁定送觀察、勒戒，後因認
    有繼續施用毒品之傾向，經臺灣彰化地方法院檢察署檢察官
    聲請強制戒治並提起公訴，聲請強制戒治部分，經本院以91
    年度毒聲字第1295號裁定令入戒治處所施以強制戒治，於92
    年7月1日執行完畢出監；起訴部分則經本院以91年度訴字第
    637號刑事判決分別判處有期徒刑1年、6月，應執行有期徒
    刑1年4月確定，經送監執行，於93年6月16日因縮短刑期假
    釋付保護管束出監，嗣經撤銷假釋，入監執行殘刑有期徒刑
    3月21日，於94年4月28日縮刑期滿執行完畢。又於94年間，
    因連續施用第一級毒品案件，經本院以94年度訴字第18號刑
    事判決判處有期徒刑1年6月，上訴後，經臺灣高等法院臺中
    分院以94年度上訴字第742號刑事判決撤銷原撤銷原判決，
    改判處有期徒刑1年6月確定；因施用第二級毒品案件，經本
    院以94年度斗簡字第202號刑事判決判處有期徒刑4月確定，
    上開分別確定之2罪，嗣經本院以94年度聲字第1827號刑事
    裁定合併定其應執行刑為有期徒刑1年9月確定；因施用第一
    級毒品案件，經本院以94年度訴字第1973號刑事判決判處有
    期徒刑1年8月確定，嗣經本院以96年度聲減字第2142號刑事
    裁定減刑為有期徒刑10月確定，經送監接續執行，於96年12
    月25日因縮短刑期假釋付保護管束出監，至97年1月29日保
    護管束期滿未經撤銷，以已執行完畢論。詎其仍不知悔改，
    基於施用第一級毒品海洛因之犯意，於97年10月2日上午9時
    30分許，在彰化縣芳苑鄉○○路芳苑公墓前，以將海洛因加
    水混合後經由針筒注射手臂血管之方式，施用第一級毒品海
    洛因1次。嗣於97年10月2日上午10時45分許，經警至其彰化
    縣大城鄉豐美村人和巷18號其住處前，搜索並扣得第一級毒
    品海洛因1包（驗餘淨重0.0377公克）、注射針筒2支、塑膠
    勺子1支，復經員警採集其尿液送驗，結果呈嗎啡、可待因
    陽性反應而查獲。
二、案經彰化縣警察局芳苑分局報請臺灣彰化地方法院檢察署檢
    察官偵查起訴，本院認有刑事訴訟法第273條之1第1項之情
    形，而改依簡式審判程序審理。
    理  由
一、按除被告所犯為死刑、無期徒刑、最輕本刑為3年以上有期
    徒刑之罪或高等法院管轄第1審案件者外，於刑事訴訟法第
    273 條第1項程序進行中，被告先就被訴事實為有罪之陳述
    時，審判長得告知被告簡式審判程序之旨，並聽取當事人、
    代理人、辯護人及輔佐人之意見後，裁定進行簡式審判程序
    ；除簡式審判程序及簡易程序案件外，第1審應行合議審判
    ，刑事訴訟法第273條之1第1項、第284條之1分別定有明文
    。本件被告甲○○所犯係死刑、無期徒刑、最輕本刑為3年
    以上有期徒刑或高等法院管轄第1審案件以外之罪，並於本
    院行準備程序時就被訴事實為有罪之陳述，本院合議庭依前
    揭規定，經評議結果，裁定改由受命法官獨任行簡式審判程
    序，先予敘明。
二、上揭事實，業據被告甲○○迭於本院行準備程序與審理時均
    坦承不諱，且其於97年10月2日所採取之尿液，經送鑑驗結
    果，確呈嗎啡、可待因陽性反應，此有彰化縣警察局芳苑分
    局毒品犯罪嫌疑人尿液採驗作業管制紀錄及詮昕科技股份有
    限公司97年10月20日所出具之濫用藥物尿液檢驗報告各1紙
    附卷可稽，另扣案之白色粉末1包，經送鑑驗結果亦確係海
    洛因成分（驗餘淨重0.0377公克），此有行政院衛生署草屯
    療養院97年10月21日草寮鑑字第0971000189號鑑定書1紙在
    卷足憑，此外，復有扣案之射針筒2支、塑膠勺子1支可資佐
    證，應認被告之自白應與事實相符，洵堪採信。次按毒品危
    害防制條例於92年7月9日修正公布，自93年1月9日施行，其
    中第20條、第23條將施用毒品之刑事處遇程序，區分為「初
    犯」及「5年內再犯」、「5年後再犯」。依其立法理由之
    說明：「初犯」，經觀察、勒戒或強制戒治後，應為不起訴
    處分或不付審理之裁定；經觀察、勒戒或強制戒治執行完畢
    釋放後，「5年內再犯」者，因其再犯率甚高，原實施之觀
    察、勒戒及強制戒治既已無法收其實效，爰依法追訴或裁定
    交付審理。至於經觀察、勒戒或強制戒治執行完畢釋放後，
    「5年後再犯」者，前所實施之觀察、勒戒或強制戒治已足
    以遮斷其施用毒品之毒癮，為期自新及協助其斷除毒癮，仍
    適用「初犯」規定，先經觀察、勒戒或強制戒治之程序。從
    而依修正後之規定，僅限於「初犯」及「5年後再犯」2 種
    情形，始應先經觀察、勒戒或強制戒治程序。倘被告於5年
    內已再犯，經依法追訴處罰，縱其第3次（或第3次以上）再
    度施用毒品之時間，在初犯經觀察、勒戒或強制戒治執行完
    畢釋放5年以後，已不合於「5年後再犯」之規定，且因已於
    「5年內再犯」，顯見其再犯率甚高，原實施觀察、勒戒或
    強制戒治，已無法收其實效，即應依該條例第10條處罰（最
    高法院95年度第7次刑事庭會議決議）。查本件被告前因施
    用第一、二級毒品案件，經本院以91年度毒聲字第732號刑
    事裁定送觀察、勒戒，後因認有繼續施用毒品之傾向，經臺
    灣彰化地方法院檢察署檢察官聲請強制戒治並提起公訴，聲
    請強制戒治部分，經本院以91年度毒聲字第1295號裁定令入
    戒治處所施以強制戒治，於92年7月1日執行完畢出監。再於
    94年間，因連續施用第一級毒品案件，經本院以94年度訴字
    第18號刑事判決判處有期徒刑1年6月，上訴後，經臺灣高等
    法院臺中分院以94年度上訴字第742號刑事判決撤銷原撤銷
    原判決，改判處有期徒刑1年6月確定；因施用第二級毒品案
    件，經本院以94年度斗簡字第202號刑事判決判處有期徒刑4
    月確定（業已執行完畢）等情，有臺灣高等法院被告前案紀
    錄表及臺灣彰化地方法院檢察署刑案資料查註紀錄表各1份
    在卷足憑，而被告本件施用第一級毒品之犯行，雖係在前次
    強制戒治執行完畢5年後所犯，惟被告於上開強制戒治執行
    完畢5年內，曾因施用毒品案件經法院宣示判決並確定，已
    詳述如前，顯見其並非於強制戒治執行完畢後5年內均無任
    何施用毒品之犯行，則依前揭決議，被告所為本件施用第一
    級毒品之犯行，已無「初犯」規定之適用，自毋須再重新施
    予觀察、勒戒或強制戒治之處遇程序，而應依毒品危害防制
    條例第23條第2項規定，直接訴追處罰。綜上所述，本件犯
    罪事證已臻明確，被告前開犯行確堪認定，應予依法論科。
三、核被告所為，係犯毒品危害防制條例第10條第1項之施用第
    一級毒品罪。被告為施用毒品而持有第一級毒品，其持有之
    低度行為應為施用之高度行為所吸收，不另論罪。再查被告
    曾受如犯罪事實欄所示之確定判決及有期徒刑之執行完畢，
    有臺灣彰化地方法院檢察署刑案資料查註紀錄表及臺灣高等
    法院被告前案紀錄表各1份附卷可稽，被告於受有期徒刑之
    執行完畢後，5年內再犯有期徒刑以上之罪，為累犯，應依
    刑法第47條第1項之規定加重其刑。爰審酌被告前有施用毒
    品之不良素行，且歷經強制戒治及有期徒刑之執行程序後，
    仍未能徹底戒絕毒品，顯見其意志不堅，惟念其施用毒品乃
    自戕一己之身體健康，尚未危害他人，加以其犯後坦承犯行
    ，暨其施用毒品之犯罪動機、目的、手段及其智識程度、生
    活狀況等一切情狀，量處如主文所示之刑。扣案之海洛因1
    包（驗餘淨重0.0377公克），係屬第一級毒品，應依毒品危
    害防制條例第18條第1項前段規定，沒收銷燬之。扣案之注
    射針筒2支、塑膠勺子1支，係被告所有，且供其施用毒品犯
    罪所用之物，業據其陳明在卷，爰依刑法第38條第1項第2款
    規定，併予宣告沒收。
據上論斷，應依刑事訴訟法第273條之1第1項、第299條第1項前
段，毒品危害防制條例第10條第1項、第18條第1項前段，刑法第
11條前段、第47條第1項、第38條第1項第2款，判決如主文。
本案經檢察官紀雅惠到庭執行職務。
中    華    民    國    98    年    3     月    23    日
                  刑事第二庭  法  官  羅  永  安
以上正本證明與原本無異。
如不服本判決應於收受判決後10日內向本院提出上訴書狀，並應
敘述具體理由；其未敘述上訴理由者，應於上訴期間屆滿後20日
內向本院補提理由書（均須按他造當事人之人數附繕本）「切勿
逕送上級法院」。
中    華    民    國    98    年    3     月    23    日
                              書記官  魏  嘉  信
附錄本案論罪科刑法條全文：
毒品危害防制條例第10條
施用第一級毒品者，處6月以上5年以下有期徒刑。
施用第二級毒品者，處3年以下有期徒刑。


司法院資訊處製作；財團法人民間司法改革基金會備份。
